【裁判字號】    98,上易,824
【裁判日期】    981208
【裁判案由】    詐欺
【裁判全文】
臺灣高等法院高雄分院刑事判決         98年度上易字第824號
上  訴  人  臺灣高雄地方法院檢察署檢察官
被      告  甲○○
上列上訴人因被告詐欺案件，不服臺灣高雄地方法院98年度簡上
字第630 號中華民國98年9 月16日第一審判決（起訴案號：臺灣
高雄地方法院檢察署98年度偵字第11324 號），提起上訴，本院
判決如下：
    主  文
上訴駁回。
    理  由
一、聲請簡易判決處刑意旨略以：被告甲○○可預見將自己金融
    帳戶提供他人使用，可能幫助他人遂行詐欺取財之犯罪目的
    ，竟仍以縱有人以其持有之金融帳戶實施詐欺取財犯行，亦
    不違背其本意之幫助犯意，於民國97年7 月3 日前某日，將
    其向其不知情之姊吳佩娟借用之原新竹國際商業銀行（後由
    渣打國際商業銀行股份有限公司承受，下簡稱渣打銀行）九
    如分行帳號：00000000000 號帳戶（以下稱系爭帳戶）之金
    融卡及密碼提供予姓名、年籍均不詳之詐騙集團成員使用，
    而容任他人使用上開帳戶遂行犯罪。嗣該詐騙集團成員共同
    基於意圖為渠等不法所有之詐欺犯意聯絡，推由某姓名、年
    籍均不詳之成年人，於97年7 月3 日晚上7 時30分許，以電
    話向告訴人乙○○佯稱網路購物之扣款方式有誤，需操作自
    動櫃員機取消云云，致告訴人乙○○陷於錯誤不疑有他，而
    於翌日將新台幣（下同）4 萬2000元存入系爭帳戶內。嗣告
    訴人乙○○發覺存款減少，方知受騙上當，因認被告甲○○
    涉有刑法第30條、第339條第1項之幫助詐欺罪嫌云云。
二、按犯罪事實應依證據認定之，無證據不得認定犯罪事實；又
    不能證明被告犯罪者，應諭知無罪之判決，刑事訴訟法第15
    4 條第2 項、同法第301 條第1 項前段分別定有明文。次按
    認定不利於被告之事實，須依積極證據，苟積極證據不足為
    不利於被告事實之認定時，即應為有利於被告之認定，更不
    必有何有利之證據；又事實之認定，應憑證據，如未能發現
    相當證據，或證據不足以證明，自不能以推測或擬制之方法
    ，以為裁判基礎；而刑事訴訟法上所謂認定犯罪事實之積極
    證據，係指適合於被告犯罪事實之認定之積極證據而言，雖
    不以直接證據為限，間接證據亦包括在內；然而無論直接或
    間接證據，其為訴訟上之證明，須達於通常一般之人均不致
    有所懷疑，而得確信其為真實之程度者，始得據為有罪之認
    定，倘其證明尚未達到此一程度，而有合理之懷疑存在時，
    致使無從形成有罪之確信，根據「罪證有疑，利於被告」之
    證據法則，即不得遽為不利被告之認定（最高法院30年上字
    第816 號、29年上字第3105號、40年台上字第86號及76年台
    上字第4986號判例意旨參照）。
三、本件公訴人認被告甲○○涉有幫助詐欺取財罪嫌，無非係以
    被告之陳述、告訴人乙○○之指證、系爭帳戶之開戶資料、
    交易明細等為其主要論據。經訊據被告甲○○固坦承有於97
    年7 月3 日晚間7 時許前，交付上開帳戶之提款卡、密碼等
    物予「小劉」之事實，惟堅決否認有何幫助詐欺取財之犯行
    ，辯稱：我是看報紙廣告去應徵工作，「小劉」說工作內容
    是載送傳播小姐，因公司要用帳戶做薪資轉帳，要求交付帳
    戶，查看帳戶是否正常，我就交付帳戶之提款卡、密碼等物
    交給小劉，但隔天就找不到小劉，我確實沒有幫助詐欺取財
    的故意等語。經查：
  (一)告訴人乙○○於97年7 月3 日晚上7 時30分許，接獲由案外
    人卓子敬、劉耿光、胡景棟、陳隆翔、楊博丞、蔡韋銘、秦
    振倫、秦峰義、葉文福、李劍虹、李柏霆、蔡義榮、吳春山
    、陳世偉、姜子偉、吳清華、吳宗顯、朱志剛、曹伯銓、郭
    濟豪、剛愛婷、廖偉明、吳宗翰等23人及大陸地區不詳人士
    所組成之詐欺集團（下稱卓子敬詐欺集團）中之某成員，以
    電話向告訴人乙○○佯稱：網路購物之扣款方式有誤，需操
    作自動櫃員機取消云云，致告訴人乙○○陷於錯誤，而於翌
    日（4 日）依指示操作自動提款機而將4 萬2000元匯入上開
    系爭帳戶內，遭提領一空等情，業據證人即告訴人乙○○於
    警詢證述甚詳，並有匯款明細表2 紙，系爭帳戶之開戶基本
    資料、印鑑卡，系爭帳戶97年7 月4 日之帳卡資料查詢各1
    份等件在卷可稽，並有臺灣高等法院臺中分院以98年度上易
    字第90號、第93號、第714 號刑事判決各1 份在卷可證，且
    為被告所不爭執，此部分事實，固堪認定，然上開證據固得
    證明卓子敬詐騙集團利用被告所有之帳戶作為收取詐騙金額
    之工具。惟被告是否構成幫助詐欺取財罪，應另視被告是否
    明知或預見其交付帳戶資料係供詐欺集團行騙之用，苟被告
    提供帳戶資料予他人時，主觀上並無幫助他人為詐欺犯罪之
    認識，自難僅憑被害人遭詐騙之款項係匯入被告帳戶，即認
    被告確有幫助詐欺取財之犯行。
  (二)被告辯稱看報紙廣告而打到卓子敬詐欺集團所使用以應徵工
    作為餌詐取他人銀行帳戶之0000000000號（轉接至00000000
    00號）行動電話，應徵司機工作，經「小劉」表示公司要用
    帳戶做薪資轉帳，要求交付帳戶，查看帳戶是否正常，於97
    年7 月3 日晚間7 時許，交付上開帳戶之提款卡、密碼等物
    予「小劉」之交付帳戶經過，有被告97年6 月30日10時9 分
    50秒於撥打至行動電話0000000000號應徵司機工作之監聽譯
    文1 份在卷可證。且警方於97年7 月30日查獲卓子敬詐欺集
    團成員上開成員後，清查搜索扣得之帳戶資料及通訊監察譯
    文中曾撥打詐欺電話之被害人號碼，因而循線追查因求職而
    遭詐騙之被告，並於97年8 月9 日製作警詢筆錄之經過，此
    有該案臺中縣警察局清水分局刑事案件移送書、及被告之97
    年8 月9 日警詢筆錄（以詐欺案被害人身分製作）各1 份可
    證。參以該卓子敬詐欺集團係由與以大陸地區為首之電話詐
    欺集團（由大陸地區發話，以佯稱網路購物付款錯誤、網路
    援交、退稅、假冒司法人員等理由，詐騙被害人，使被害人
    依指示轉帳付款），及以臺灣地區為首之金融帳戶詐欺集團
    （在臺灣地區之報紙刊登廣告，以佯稱夜間司機徵求載送應
    召小姐、運送盜版光碟、違法電玩換錢交易員等方式，詐騙
    求職者，使求職者提供金融帳戶）組成，自97年7 月初起，
    金融帳戶詐欺集團部分，詐得包含被告在內共80餘人之金融
    帳戶提款卡等物品，並輾轉交付大陸地區詐欺集團不詳成員
    以上開方式詐欺包含告訴人乙○○等200 餘人轉帳使用，且
    上開卓子敬詐欺集團成員23人業經臺灣高等法院臺中分院以
    98年度上易字第90號、第93號、第714 號，分別判處有期徒
    刑6 月至4 年6 月不等刑期確定等情，有卓子敬詐欺集團詐
    欺金融帳戶使用之0000000000號行動電話96年6 月9 日至97
    年7 月3 日監聽譯文1 份、臺灣高等法院被告全國前案紀錄
    表、臺灣高等法院臺中分院以98年度上易字第90號、第93號
    、第714 號刑事判決各1 份在卷可證，顯見該卓子敬詐欺集
    團確實有以應徵工作為餌詐欺取帳戶之詐欺手法，核與被告
    上開所辯交付帳戶之經過相符，應堪採信。
  (三)被告係遭卓子敬詐欺集團某成員以應徵司機工作薪資轉帳為
    由要提出帳戶，始行交付系爭帳戶金融卡、密碼，業如前述
    ，雖公訴人以上開詐騙方式與一般應徵工作正常流程有別，
    而質疑被告仍具有幫助詐欺之不確定故意，然被告迫於經濟
    壓力，在急欲求職之情況下，自可能因一時思慮不週而遭詐
    騙，實難以被告交付帳戶金融卡、密碼之行為，即遽認被告
    對於其帳戶供詐騙之用有所預見，更無由推論被告對於詐欺
    結果發生不違背本意，而具有幫助詐欺之不確定故意。
  (四)綜上所述，本件公訴人所提出之證據，即未達通常一般人均
    不致有所懷疑，而得以確信其為真實之程度，尚不得遽為不
    利被告之認定。此外，復查無其他積極證據足認被告有何幫
    助詐欺犯行，揆諸首揭法條及判例意旨說明，要屬不能證明
    被告犯罪。
四、原審因而為被告甲○○無罪之諭知，經核尚無不合，公訴人
    上訴意旨，仍執陳詞指摘原判決不當，為無理由，應予駁回
    。
據上論斷，應依刑事訴訟法第368 條，判決如主文。
本案經檢察官張金塗到庭執行職務。
中    華    民    國    98    年    12    月    8    日
                  刑事第七庭    審判長法  官 莊飛宗
                                      法  官 蔡廣昇
                                      法  官 黃憲文
以上正本證明與原本無異。
不得上訴。
中    華    民    國    98    年    12    月    8    日
                                      書記官 戴志穎


司法院資訊處製作；財團法人民間司法改革基金會備份。
